臺灣橋頭地方法院民事判決
  110年度岡簡字第532號
原      告  徐義雄  
訴訟代理人  李承書律師

被      告  徐子宸  
訴訟代理人  廖柏豪律師
上列當事人間請求返還不當得利等事件，本院於民國111年9月7
日言詞辯論終結，判決如下：
    主  文
被告應給付原告新台幣242,403元，及自民國110年8月28日起至
清償日止，按週年利率百分之5計算之利息。
訴訟費用被告負擔。
本判決得假執行。
    事實及理由
一、原告主張：被告於民國89年8月14日向國泰人壽股份有限公
    司（下稱國泰人壽）投保人壽保險，並於99年1月20日前某
    日，因其信用狀況不佳，不便以其金融帳戶扣繳保險費，遂
    委託原告以原告設於岡山區農會之帳戶設定自動扣款以繳納
    保險費，再由被告返還原告所扣款項，自99年2月9日至107
    年2月21日共扣款新台幣（下同）242,403元，惟被告未返還
    原告上開代墊款項，依委任法律關係，原告得請求被告加計
    法定遲延利息如數償還。倘認兩造間無委任關係存在，則被
    告受有上開利益以免除保險費債務，原告仍得依不當得利法
    律關係請求被告如數返還等情，並聲明：被告應給付原告24
    2,403元，及自起訴狀繕本送達翌日起至清償日止，按週年
    利率百分之5計算之利息。
二、被告則以：被告雖有委託原告以其帳戶代為扣繳保險費之事
    實，惟被告每月薪資均交付原告之妻即被告之母曾癸螢，並
    存入原告岡山仁壽路郵局帳戶中，用以支付保險費及原告與
    曾癸螢生活所需，並無未償還代墊款之事實，原告依委任及
    不當得利法律關係請求被告償還代墊款，於法無據等語，資
    為抗辯，並聲明：原告之訴駁回。
三、本院之判斷：
　㈠按稱委任者，謂當事人約定，一方委託他方處理事務，他方
    允為處理之契約，民法第528條定有明文。查被告於89年8月
    14日向國泰人壽投保人壽保險，並於99年1月20日前某日，
    委託原告以原告設於岡山區農會之帳戶設定自動扣款以繳納
    保險費，再由被告返還原告所扣款項，自99年2月9日至107
    年2月21日共扣款242,403元等情，為兩造所不爭執，並有岡
    山區農會交易明細表及自動轉帳付款授權書在卷可稽（見本
    院卷第21-33頁），自堪信為實在。則原告主張被告委任原
    告以原告之帳戶代扣繳被告之保險費242,403元，兩造間有
    委任關係存在等情，自屬可採。
　㈡按受任人因處理委任事務，支出之必要費用，委任人應償還
    之，並付自支出時起之利息，民法第546條定有明文。本件
    被告辯稱其已將薪資所得存入原告岡山仁壽路郵局，用以償
    還原告所代墊保險費云云，惟查：原告對被告提告詐欺之刑
    事案件中，被告於警詢時自承：「我回去找資料時，發現父
    親徐義雄名下郵局帳戶存摺及郵局印章在我這裡，我才想到
    郵局帳戶其實是在我這裡，另外該郵局帳戶裡的薪資所得都
    是我在使用」、「郵局帳戶為00000000000000（按即原告之
    岡山仁壽路郵局帳號），但確切何時開始使用我忘記了，但
    帳戶是父親開給我使用的，如果沒有通儲密碼我是無法使用
    的」、「（該郵局帳戶是否有其他使用人？父親徐義雄有無
    使用過該郵局帳戶？）沒有，從開戶開始都是我在使用。父
    親沒有使用過」、「簡單說父親名下郵局帳戶從開戶開始就
    都是我在使用及理財……實際目前我沒有錢在父親那邊」等語
    （見台灣橋頭地方檢察署110年度偵字第3992號刑事案件警
    偵卷第6、7頁），足見並無被告將薪資所得存入原告岡山仁
    壽路郵局，用以償還保險費之事實。又受託代扣繳保險費之
    人為原告，而非曾癸螢，縱認被告確有將薪資所得交付曾癸
    螢之事實，仍不足以認定被告已償還原告代扣繳保險費之款
    項，況依曾癸螢於108年4月9日經台灣橋頭地方法院所屬民
    間公證人蕭家正事務所公證之遺囑所載，曾癸螢尚自認對被
    告有4、50萬元債權存在，而欲主張歸扣，應無被告提供生
    活費之必要，此外，被告並未提出任何證據證明被告確有將
    薪資所得交付曾癸螢，用以償還原告代扣繳保險費款項之事
    實，則被告主張其已償還原告代扣繳之242,403元，即尚無
    可採。至被告雖聲請傳喚證人徐巧宜到場為證人，欲證明曾
    癸螢為管理被告薪資，曾要求被告將所領薪資交付曾癸螢之
    事實，惟此部分之事實縱認屬實，就本院所為上開認定並無
    影響，自無傳喚徐巧宜到場作證之必要。
　㈢綜上，原告依兩造間委任關係代被告扣繳保險費242,403元，
    且被告並未償還原告，有如前述，則原告依委任關係請求被
    告償還242,403元，於法即屬有據。
四、綜上所述，原告依據委任法律關係，請求被告給付242,403
    元，及自起訴狀繕本送達（於110年8月17日寄存於高雄市政
    府警察局岡山分局燕巢派出所，經10日生效）翌日即110年8
    月28日起至清償日止，按週年利率5%計算之利息，為有理由
    ，應與准許。
五、本件為判決基礎之法律關係已臻明確，兩造其餘之攻擊防禦
    方法核與判決結果不生影響，毋庸一一論列，併此敘明。
六、准許宣告假執行、免為假執行及訴訟費用負擔之依據：民事
    訴訟法第389條第1項第3款、第78條。
中　　華　　民　　國　　111 　年　　9 　　月　　14　　日
                    岡山簡易庭  法  官  林昶燁
以上正本係照原本作成。
如對本判決上訴，須於判決送達後20日內向本院提出上訴狀。如
委任律師提起上訴者，應一併繳納上訴審裁判費。
中　　華　　民　　國　　111 　年　　9 　　月　　14　　日
                                書記官  顏崇衛